【裁判字號】    95,易,951
【裁判日期】    951031
【裁判案由】    傷害等
【裁判全文】
臺灣高雄地方法院刑事判決               95年度易字第951號
公  訴  人  臺灣高雄地方法院檢察署檢察官
被      告  己○○
選任辯護人  陳魁元律師
上列被告因傷害等案件，經檢察官提起公訴（94年度偵字第
11535 號），本院判決如下：
    主  文
己○○無罪。
    理  由
一、公訴意旨略以：被告己○○於民國93年5 月18日凌晨3 時許
    ，駕駛車牌號碼ZI-5621 號自用小客車，沿高雄縣岡山鎮○○○路○段由西向東方向行駛，途經公園西路二段與溪西北
    路交岔路口時，適有戊○○所駕駛車牌號碼J8-5749 號自用
    小客車沿岡山鎮○○○路由南向北方向行駛，詎己○○竟疏
    未注意，不慎撞擊戊○○之自用小客車左前方。己○○於發
    生車禍後，竟與7 至8 名真實年籍姓名不詳之成年男子，共
    同基於傷害他人身體、恐嚇之犯意，分持鐵棍、球棒，毆打
    戊○○身體多下，戊○○因受有左前額及左膝擦傷、左肩挫
    傷紅腫痛、胸背挫傷紅腫痛、頭部外傷、左膝挫傷及擦傷、
    左胸背挫傷皮下瘀血、左肩挫傷等傷害。己○○復對戊○○
    恐嚇：「這件事不管誰對誰錯，你都要賠，撞到算你倒楣，
    就是不能報警，要私下解決」，致使戊○○心生畏懼。因認
    被告涉犯係犯刑法第277 條第1 項之傷害罪及同法第305 條
    之恐嚇危害安全罪嫌云云。
二、按犯罪事實應依證據認定之，無證據不得認定其犯罪事實；
    不能證明被告犯罪者，應諭知無罪之判決，刑事訴訟法第15
    4 條第2 項、第301 條第1 項分別定有明文。復按刑事訴訟
    上證明之資料，無論其為直接或間接證據，均須達於通常一
    般之人均不致有所懷疑，而得確信其為真實之程度，始得據
    為有罪之認定，若關於被告是否犯罪之證明未能達此程度，
    而有合理懷疑之存在，致使無從形成有罪之確信，根據「罪
    證有疑，利於被告」之證據法則，即不得遽為不利被告之認
    定，亦有最高法院76年度臺上字第4986號判例可資參照。
三、公訴意旨認被告涉犯傷害罪嫌，無非係以：(1)高雄縣政府警
    察局岡山分局道路交通事故調查報告表(一)、(二)、臺灣省高屏
    澎區車輛行車事故鑑定委員會鑑定報告、(2)告訴人戊○○93
    年5 月18日、5 月25日驗傷診斷證明書、(3)告訴人戊○○之
    指述、(4)證人乙○○於本署94年6 月9 日之證詞及(5)法務部
    調查局94年9 月2 日測謊報告書為其論據。
四、訊據被告固坦承於上揭時、地，駕車與告訴人戊○○所駕之
    車輛發生車禍之事實，核與告訴人戊○○於警詢中指述之情
    節相符，並有高雄縣政府警察局岡山分局道路交通事故調查
    報告表(一)、(二)、交通事故現場圖、臺灣省高屏澎區車輛行車
    事故鑑定委員會93年7 月30日高屏澎鑑字第931288號函所附
    之鑑定意見書可稽（見93年度發查字第5305號卷），此部分
    之事實固堪認定。惟被告否認有何傷害及恐嚇犯行，辯稱：
    車禍發生後我留在現場，並打電話報警，我沒有看到告訴人
    如何能夠打他等語。經查：
  (一)己○○於上開時、地發生車禍後，與7 至8 名真實年籍姓名
    不詳之成年男子，分持鐵棍、球棒，毆打戊○○身體多下，
    固據告訴人戊○○於警詢中指陳在卷（見警卷第8 至9 頁）
    ，其證稱：我當時有看見被告打電話，約5 分鐘後約有7 、
    8 人靠過來，並叫我下車，我一下車就遭人持木製球棒打我
    身體背部並把我推倒云云。惟其於本院審理中則到庭結證稱
    ：我是在肇事地點對面的橋上（高雄縣岡山鎮○○路）被2
    個人打的，他們2 人其中1 人手持木棒打我，另1 人徒手推
    倒我，打我的背部、頭部，我被打的地點離車禍肇事現場約
    70 至100公尺，在打我約10分鐘的過程中，我看到被告有在
    車禍肇事現場等語（見本院卷第65頁），與其於警詢中指稱
    ：被告與7 、8 名不詳成年男子共同歐打被告云云，已有相
    歧。又告訴人於車禍發生後即逕自離開肇事現場，僅被告留
    在肇事現場，直至警方到場處理之際，案發肇事現場未曾發
    生有何打架事件之事實，業據證人即在場排班之計程車司機
    羅巡蕊於偵查中、證人丙○○、證人即到場處理之員警甲○○於本院審理中均證述在卷，證人羅巡蕊復證稱：我聽見車
    輛相撞的聲音，我出去看，就看見其中1 名男子（即被告）
    下車在查看車損情形，另1 名男子（即告訴人）則自行走向
    橋的方向，當時並沒有人追打或架著該名男子，警察來時現
    場只有被告在場等語（見94年度偵字第11535 號卷第30頁）
    ；證人丙○○則證稱：我聽到碰的一聲，我跑出去看就看到
    只有1 名車主在場，另1 名車主我不知道在哪隊，我在肇事
    現場沒有看到有人打架，嗣後警察抵達肇事現場我就離開了
    等語（見本院卷第81至83頁）；證人甲○○亦證稱：我到車
    禍肇事現場時，只有1 個車主就是被告在場，沒有看到另外
    1 部肇事的車主在現場，我在現場處理的1 個小時中，在肇
    事現場我沒有看到有人拿木棍等語（見本院卷第78頁、第81
    頁），均核與告訴人於警詢中所指陳其在肇事現場甫下車，
    即遭被告及7 、8 名男子毆打云云乙節，顯與事實不符。
  (二)告訴人於肇事後則逕自離開肇事現場，並行至車禍肇事現場
    附近的橋（河華路）時，遭姓名年籍不詳之成年男子2 人攔
    下，並由其中1 人持木棒毆打之事實，固據告訴人於本院審
    理時證述甚明（見本院卷第65頁、第68頁），核與證人乙○○於到庭證述之情節相符，其證稱：我到時有看到戊○○、
    戴正忠及另外2 名我不認識的男子。其中較矮胖之人手持木
    棍。另外1 人在講話。他們2 人一看到我時，其中拿木棍之
    人就打戊○○的背…，另一名沒有拿木棍之人說出了車禍怎
    麼就走了，告訴人被打的地點位在河華路的橋等語（見本院
    卷第73頁、第81頁），復有告訴人戊○○93年5 月18日、5
    月25日驗傷診斷證明書各1 紙可證（見93年度發查字第5305
    號第16、17頁）。另告訴人雖證稱：他們2 人一下車就先追
    我朋友戴正忠後，就來打我，打我之後才說是被告叫來的云
    云（見本院卷第69頁）。惟衡諸本件告訴人於發生車禍不久
    ，即在肇事現場附近河華路橋上，遭2 名姓名年籍不詳之成
    年男子質問為何離開肇事現場乙節觀之，將告訴人攔下之2
    人應係被告通知前來之事實，應可認定。
  (三)告訴人於車禍後，獨行至河華路橋上，遭被告通知前來之2
    名男子攔下，其中1 人持有木棒，告訴人係遭該持木棒男子
    毆打之事實，雖如前述，然被告於告訴人遭該名男子持木棒
    毆打過程中並未在場之事實，業據告訴人、證人乙○○於本
    院審理時證述在卷（見本院卷第65頁、第76頁）。又將告訴
    人攔下之該2 名男子，其中另未持木棒之男子則在告訴人遭
    持木棒男子毆打時，亦試圖阻擋持木棒男子動手，並囑咐告
    訴人及乙○○可先行離開河華路現場之事實，業據證人乙○○到庭證述甚明（見本院卷第74頁），顯見被告與將告訴人
    攔下之2 名男子間，是否有共同傷害告訴人之犯意聯絡，已
    非無可疑。且告訴人遭人毆打之河華路現場，距離車禍肇事
    現場約僅70至100 公尺事實，亦據告訴人證述在卷（見本院
    卷第65頁），而本件被告辯稱：其於肇事後隨即打電話報警
    ，請求員警到車禍現場處理等語，核與證人羅巡蕊於偵查中
    之證述相符（見上開偵卷第30頁第6 行），是如被告果真與
    前開到河華路之2 名男子有共同毆打告訴人之犯意聯絡，則
    其應無通知員警到車禍肇事現場處理之必要，蓋告訴人被毆
    地點距離車禍肇事地點相距不遠，如警員到達車禍肇事現場
    ，則甚有可能發覺前開持木棒之男子傷害之犯行。況被告縱
    令於案發後以電話招來友人，然其目的是否談判，衡情亦非
    無可能。是本件既未有何證據足證被告於案發之際電召友人
    前來是要毆打告訴人，縱令其中1 人持木棒毆打告訴人，亦
    難認被告該名持木棒之人，有何共同傷害之犯意聯絡。
  (四)被告經法務部調查局測謊報告結果，雖認被告針對「案發日
    未找打手前來」此一問題，研判有說謊反應，有該局94年9
    月2 日調科南字第09400395920 號測謊報告書1 紙可憑（見
    上開偵卷第18頁），惟本院認定被告確有通知上揭2 名男子
    前來之事實，已如上述，核與調查局上開測謊報告結論不相
    違背。惟單憑此測謊報告，亦不能推認被告與前開持木棒毆
    打告訴人之男子間，就傷害告訴人有何犯意聯絡。
  (五)公訴人另以：被告於案發當時曾向告訴人恐嚇：「這件事不
    管誰對誰錯，你都要賠，撞到算你倒楣，就是不能報警，要
    私下解決」，致使告訴人心生畏懼云云。惟被告於車禍後，
    始終獨自留在現場，且告訴人在河華路橋上遭人毆打時亦未
    在場，已如前述，故公訴人認被告另涉犯恐嚇危害安全罪，
    則尚乏證據證明。況縱令將告訴人在河華路攔下之該2 名男
    子，雖曾向告訴人告以「不管誰對誰錯你（即告訴人）就要
    負責」、「不能報警」、「不管什麼事情，你要賠被告（即
    告訴人）」、「不管誰錯都要我們（即告訴人）賠」等語屬
    實（參見本院卷第64頁、第69頁、第74頁）。然觀諸上開用
    語，未有如告訴人不賠償被告，其2 人將進而加害告訴人生
    命、身體、自由、名譽、財產之明示或暗示，而告訴人於聽
    聞前開語句後，尚且回答：好，我會處理等語（見本院卷第
    69頁），是難認告訴人已因聽聞前開2 名不詳男子之言語，
    而心生畏懼，故公訴人認此部分被告亦涉有恐嚇危害安全罪
    ，亦有未洽。
四、綜上所述，公訴人所指之前揭事證，無法使本院確信被告涉
    犯傷害及恐嚇危害安全罪嫌，且告訴人之指訴，亦不能證明
    被告之犯行。此外，復查無其他積極證據，足資證明被告犯
    有公訴人所指之犯行，是被告犯罪均屬不能證明。從而，揆
    諸前揭法條及判例意旨，自應為被告無罪判決之諭知。
據上論斷，應依刑事訴訟法第301 條第1 項前段，判決如主文。
本案經檢察官丁○○到庭執行職務。
中    華    民    國    95    年    10    月    31    日
            刑事第八庭    審判長法  官  李政庭
                                法  官  王俊彥
                                法  官  李育信
以上正本證明與原本無異。
如不服本判決，應於收受送達後10日內向本院提出上訴書狀。
中    華    民    國    95    年    10    月    31    日
                                書記官  廖佳玲


司法院資訊處製作；財團法人民間司法改革基金會備份。
